臺灣高雄地方法院民事判決　八十九年訴字第三一五○號
　　原　　　告　乙○○
　　被　　　告　吳田宏
右當事人間請求損害賠償事件，本院判決如左：
    主      文
被告應連帶給付原告新台幣拾參萬柒仟伍佰肆拾柒元及自民國九十年十月三十一日起
至清償日止按年息百分之五計算之利息。
原告其餘之訴駁回。
訴訟費用由被告負擔十分之二，餘由原告負擔。
本判決第一項於原告以新台幣肆萬伍仟玖佰元供擔保後，得假執行。
原告其餘假執之聲請駁回。
    事      實
甲、原告方面：
一、聲明：
（一）被告應給付原告新台幣（下同）一百十五萬六千五百十三元，及自追加起訴狀
      繕本送達翌日起至清償日止按年息百分之五計算之利息；
（二）願供擔保以代釋明，請求宣告假執行。
二、陳述：
（一）被告吳田宏（原名甲○○）於民國八十九年二月十八日十六時十五分許，駕駛
      車號ＹＪ—二二三九號自小客車，沿高雄市○○區○○路由南往北方向行駛，
      行經該路一六八號前，原應注意車前狀況，隨時探取必要之安全措施，以避免
      危險之發生，且依當時天候晴、日間有照明、路面乾燥、無缺陷、無障礙物、
      視距良好等情形，又無不能注意之情形，竟未注意車前狀況，撞及前方由原告
      駕駛，車號ＹＩ—五一五九號，正欲右轉返家之小自客車右後車燈處，原告自
      小客車受撞擊後，順勢以順時針方向原地倒退打轉近一百八十度後，右後車燈
      處再撞擊停放路旁之另一車輛始完全靜止，原告因而受有輕微腦震盪及胸部挫
      傷之傷害，其所有之ＹＩ—五一五九號自小客車亦受毀損。被告刑事部分業經
      臺灣高雄地方法院以八十九年度交易字第三六三號判處拘役三十日，並經臺灣
      高等法院高雄分院以八十九年度交上易字第一八六號判決上訴駁回確定在案。
（二）原告受傷後，自八十九年二月十八日事發之日起迄今，共支付醫藥費二十二萬
      五千四百十元。
（三）原告原經營偉暉機電有限公司（下稱偉暉公司），每月收入五萬元，因受傷自
      八十九年二月十八日事發之日起，共有十六個月因本件車禍受傷需至醫院治療
      ，致無法專心工作，因而請求一半勞動能力之損失，共計六十五萬元。
（四）原告因身體受傷，精神肉體所受痛苦甚大，請求賠償非財產上損害二十萬元。
（五）原告因受有前開傷害及自小客車毀損，致無法自行駕車，因此共支出計程車費
      用共計六千二百元。
      右述各項損害，均係被告吳田宏不法侵害所生之結果，對於原告自應負侵權行
      為連帶損害賠償責任，為此提起本件訴訟。
三、對被告抗辯之陳述：八十九年四月間之婦科手術及同年十月六日之外傷亦是因本
    件車禍後遺症而引起，均有因果關係。
四、證據：提出：估價單二份、診斷證明書七份、醫療費用收據四十三份、勞工保險
    費繳款單一份、存摺二份、汽車新領牌照登記書。
乙、被告方面：
    被告未於最後言詞辯論期日到場，惟據前言詞辯論期日所為之聲明及陳述如後：
一、聲明：求為判決駁回原告之訴。
二、陳述：當日是原告以與道路垂直之方向不當倒車出來，伊閃躲不及才撞上原告車
    子的右後側，雙方均有過失，應減免損害賠償責任；原告提出之醫藥費用中有部
    分與車禍無關，而且汽車之修復費用過高。
丙、本院依職權函查下列資料，並調取本院八十九年度交易字第三六三號、臺灣高等
    法院高雄分院八十九年度交上易字第一八六號過失傷害刑事案卷。
（一）原告傷後癒合情形、治癒所需時間、是否喪失工作能力、有無僱請看護照顧之
      必要、治療日期及支出金額、是否與八十九年二月二十八日所受傷勢有關。
（二）兩造最近二年之報稅資料及核定稅額。
（三）被告財產歸戶清單。
    理      由
一、本件原告主張：被告吳田宏於八十九年二月十八日十六時十五分許，駕駛車號Ｙ
    Ｊ—二二三九號自小客車，沿高雄市○○區○○路由南往北方向行駛，行經該路
    一六八號前，因疏未注意車前狀況，撞及前方由原告駕駛，車號ＹＩ—五一五九
    號，正欲右轉返家之小自客車右後車燈處，原告自小客車受撞擊後，順勢以順時
    針方向原地倒退打轉近一百八十度後，右後車燈處再撞擊停放路旁之另一車輛始
    完全靜止，原告因而受有輕微腦震盪及胸部挫傷之傷害，其所有之ＹＩ—五一五
    九號自小客車亦受毀損。被告刑事部分業經臺灣高雄地方法院以八十九年度交易
    字第三六三號判處拘役三十日，並經臺灣高等法院高雄分院以八十九年度交上易
    字第一八六號判決上訴駁回確定在案等語。被告則以：當日是原告以與道路垂直
    之方向不當倒車出來，伊閃躲不及才撞上原告車子的右後側，雙方均有過失，應
    減免損害賠償責任；原告提出之醫藥費用中有部分與車禍無關，而且汽車之修復
    費用過高等語置辯。
二、按附帶民事訴訟之判決，應以刑事訴訟判決所認定之事實為據；就刑事訴訟所調
    查之證據，視為就附帶民事訴訟亦經調查，刑事訴訟法第五百條、第四百九十九
    條第一項定有明文。次按因故意過失，不法侵害他人權利者，負損害賠償責任；
    不法侵害他人之身體或健康者，對於被害人因此喪失或減少勞動能力或增加生活
    上之需要時，應負損害賠償責任；不法侵害他人之身體、健康者，被害人雖非財
    產上之損害，亦得請求賠償相當之金額；負損害賠償責任者，除法律另有規定或
    契約另有訂定外，應回復他方損害發生前之原狀，債權人並得請求支付回復原狀
    所必要之費用，以代回復原狀，民法第一百八十四條第一項前段、第一百九十三
    條第一項、第一百九十五條第一項、第二百十三條第一項、第三項分別定有明文
    。
三、經查：本件被告於八十九年二月十八日十六時十五分許，駕駛車號ＹＪ—二二三
    九號自小客車，沿高雄市○○區○○路由南往北方向行駛，行經該路一六八號前
    ，疏未注意車前之人車動態，適原告駕駛車號ＹＩ—五一五九號自小客車，在同
    路一六八號騎樓前，處於與同路垂直狀態，突向後調整停車位置，亦疏未謹慎緩
    慢倒車，並注意其他車輛，貿然倒車，使其車尾侵入快車道，被告見狀未及煞停
    ，致其所駕駛之自小客車右前車燈之部位撞及原告所駕駛自小客車右後車燈處，
    原告自小客車受撞擊後，順勢以順時針方向原地倒退打轉近一百八十度後，右後
    車燈處再撞擊停放路旁之另一車輛始完全靜止，原告因而受有輕微腦震盪及胸部
    挫傷之傷害之事實，業經本院交通法庭以八十九年度交易字第三六三號、臺灣高
    等法院高雄分院八十九年度交上易字第一八六號刑事判決認定無誤，本件為附帶
    民事訴訟，自應以上開刑事判決所認定之事實為本件之認定基礎，合先敘明。次
    查，原告所有之ＹＩ—五一五九號自小客車亦受毀損，此為被告自認在卷，並有
    車輛毀損照片六張在卷可稽，自堪信為真實。是以原告主張被告應負侵權行為之
    損害賠償責任，被告主張原告對於損害之發生係與有過失，應減免損害賠償責任
    等情，均屬有據。
四、次應審究者，為原告請求之各項損害及其數額，爰分述如後：
（一）醫療費二十二萬五千四百十元部分：原告雖提出醫藥費用收據四十三紙，然原
      告於車禍當日係至行政院退除役官兵輔導委員會高雄榮民總醫院（以下簡稱高
      雄榮民總醫院）急診治療，隨後並自八十九年二月二十九日起至九十年五月十
      六日止，前往該院門診、急診多次，且曾於八十九年四月六日至同年月十二日
      於該院婦產科住院並進行子宮肌瘤切除及兩側輸卵管整形手術，然其中八十九
      年七月十六日為腹痛，同年十月六日為另次外傷後之頭痛，而與本件車禍傷害
      無關；八十九年四月五日起至九十年五月十六日間之急診、住院手術及門診，
      係為子宮肌瘤切除及輸卵管整形所致，亦均與本件車禍所受傷害無關，與八十
      九年二月十八日之外傷有關者，僅八十九年二月十八日、二月二十九日二次，
      此有該院九十年三月二十七日（九十）高總行字第九００一九一四號、九十年
      九月十一日（九十）高總行字第九００七六四一號函檢送之病歷資料查詢函復
      表二份在卷可參，是除該八十九年二月十八日、同年月二十九日所支出者外，
      均與本件侵權行為無因果關係。而上開二日醫療費用收據所載原告自負費用共
      計一二七二元，其中診斷證書費八十元，並非治療上之支付，亦無直接因果關
      係，自不應准許。又原告另於九十年八月二十四日至同年十月十七日在高雄市
      立婦幼綜合醫院、同年八月二十九日、九月十四日在聖和中醫醫院因頭痛、暈
      眩、睡眠障礙、左右肩挫傷、腦震盪後遺頭痛、嗜睡等原因進行診治，然因與
      本件車禍間隔已達一年半以上，尚難僅憑該等院所開立之診斷證明書，認定與
      八十九年二月十八日之車禍有因果關係。是原告主張之八十九年二月十八日、
      同年月二十九日支出之醫療費用一一九二元，既有收據二張為證，依原告所受
      傷害及各收據載明之治療費別，自屬治療上之必要費用，可認係本件侵權行為
      所生損害。又原告主張上開金額所包含之看護費用部分，為被告所否認，而原
      告於車禍當日至高雄榮民總醫院急診後，並未住院，且於同年月二十九日就診
      時亦意識清楚，此有該院上開病歷資料查詢函復表可參，是原告既未舉證證明
      其確有僱請看護之必要，此部分之請求自難准許。
（二）工作損害金六十五萬元部分：原告主張受傷後，自八十九年二月十八日起計有
      十六月不能工作，而原告原自行經營偉暉公司，每月收入五萬元，以每月收入
      損失之半數計算，被告共應賠償四十萬元等情。查本件原告原起訴主張五個月
      未工作，被告應賠償二十五萬元，嗣主張十六個月不能工作，並擴張此部分之
      聲明為六十五萬元（見九十一年二月七日庭提呈報狀），姑不論依其更正後主
      張十六個月不能工作，並依月入半數二萬五千元計算所得為四十萬元，與聲明
      之六十五萬元不相符合之矛盾，惟原告並未因本件車禍事故住院，於事發即八
      十九年二月十八日當日及同年月二十九日回診時，意識均為清楚等情（見前述
      病歷資料查詢函復表），且經本院於九十一年一月二十四日當庭闡明原告應提
      出十六個月未能工作之憑證（醫師證明）後，原告於最後言詞辯論終結前，迄
      未能舉證證明其確因本件車禍受傷致達十六個月不能工作，而依所提診斷證明
      書六紙，均僅足以證明原告所受輕微腦震盪、胸部挫傷之傷勢及頭痛、暈眩等
      症狀，是原告此部分之主張，尚難信為真實，其請求賠償六十五萬元云云，不
      應准許。
（三）精神慰藉金二十萬元部分：查原告受有輕微腦震盪、胸部挫傷等傷害，肉體、
      精神確受頗大痛苦，原告原經營偉暉公司，因受本件車禍傷害而影響其業務推
      展，被告為宏福汽車行負責人，本院斟酌實際況，及兩造之身分、地位，認原
      告請求二十萬元尚嫌過高，應予核減為十二萬元，方屬公允，逾此數額之請求
      ，為無理由。
（四）計程車資損害六千二百元部分：原告主張其前往醫院就診三十一次，必須搭乘
      計程車，每次車資一百元，共計六十二趟，合計六千二百元等情，查被告對此
      既不爭執，且該費用係原告因本件車禍受傷就診所支出，自可認係因侵權行為
      而增加生活上需要之費用，惟原告前開就醫行為僅八十九年二月十八日及同年
      月二十九日二次與本件車禍受傷有關，則上開費用之賠償，自應以該二次就診
      為限，來回共計四趟，每次一百元，是其計程車資損害應以四百元計算之。
（五）車輛損害七萬四千九百零三元部分：原告主張因被告上開侵權行為致其所有之
      車號ＹＩ—五一五九號自小客車受有毀損，並因此支出修理費用共計七萬四千
      九百零三元等情，業據其提出高都汽車股份有限公司九如服務廠估價單二份在
      卷可參，而實務上雖有認為修理費用之零件、烤漆部分，應依行政院頒訂之汽
      車耐用年限及固定資產折舊率表折舊後，始就折舊後數額命加害賠償之見解，
      然按民法第二百十三條第一項所謂之回復原狀及同條第三項關於回復原狀所必
      要費用之請求，均係以保護被害人之完整利益，同時避免被害人獲取超過其損
      害之不當利益為目的，是關於回復原狀所需費用額之認定，亦應本此意旨為之
      。而修理費用之支出，係因加害人之侵權行為所引起，並非受害人所願，則修
      理費用之計算，依民法第二百十三條第三項之立法意旨，自應取決於客觀上是
      否因回復原狀之必要所支出，而與受損害車輛之耐用年數或折舊率無關。次按
      中古汽車之機件縱使更換新品，其性能未必因部分零件之更新而增加壽命，是
      除加害人能證明中古汽車因修復之需而更換新零件後，其性能、壽命確有增加
      ，而可認為被害人受有不當利益外，不能僅因更換新零件而認為被害人受有超
      過其損害之不當利益，否則無異強令被害人另行負擔新零件折舊部分之價額，
      殊與我國民法關於損害賠償採取回復原狀原則以保護被害人完整利益之意旨有
      違。從而，本件原告所有之上開車輛因被告之侵權行為致受毀損，並因此支出
      工資、零件及烤漆等必要修復費用共七萬四千百九百零三元，均應認係原告所
      受損害。
（六）綜上所述，原告因被告過失侵權行為所受損害合計十九萬六千四百九十五元（
      1192＋120000＋400＋74903＝196495）。惟被告抗辯原告與有過失，應減輕其
      賠責任。經查：本件原告因路邊停車倒車時，未注意車後人車，貿然倒車至快
      車道，業經刑事判決認定無誤，且應為本件附帶民事訴訟之基礎，已如前述，
      是以原告之倒車不當對於損害之發生亦與有過失。茲審酌兩造過失程度以觀，
      認被告就本件車禍發生應負十分之七之過失責任，原告對於損害之發生則應負
      擔十分之三之過失責任，從而原告得請求被告賠償之金額為十三萬七千五百四
      十七元（計算方式：196495×70％=137547，「元」以下四捨五入）。原告請
      求被告給付上開金額，及自追加起訴狀繕本送達被告之翌日即九十年十月三十
      一日起至清償日止，按週年利率百分之五計算之利息，核屬正當，應予准許，
      逾此部分之請求，為無理由，應予駁回。
五、本件事證已臻明確，兩造其餘攻擊防禦方法及舉證，於判決結果不生影響，無予
    一一論列之必要，併此敘明。
六、原告陳明願供擔保，聲請宣告假執行，經核原告勝訴部分，合於法律之規定，爰
    酌定相當之擔保金額宣告之；其餘假執行之聲請，因訴之駁回而失所依附，不予
    准許。
七、結論：本件原告之訴，為一部有理由，一部無理由，並依民事訴訟法第七十九條
    但書、第三百九十條第二項、第三百九十二條，判決如主文。
中　　　華　　　民　　　國　　九十一　　年　　　二　　　月　　二十七　　日
                              臺灣高雄地法院民事第六庭
~B法　　　官　葉啟洲
右為正本係照原本作成。
如對本判決上訴，須於判決送達後廿日內向本院提出上訴狀。
中　　　華　　　民　　　國　　九十一　　年　　　三　　　月　　　一　　　日
~B法院書記官　陳惠玲
